臺灣臺北地方法院民事簡易判決
111年度北簡更一字第3號
原      告  陳孟妤  
                      送達處所：台北市○○區○○街00巷0                        0號0樓
被      告  山富國際旅行社股份有限公司


法定代理人  陳國森  
訴訟代理人  葉立宸  
上列當事人間請求給付代收轉付收據等事件，於中華民國111年3
月9日言詞辯論終結，本院判決如下：
　　主      文
原告之訴駁回。
訴訟費用由原告負擔。
    事實及理由要領
一、原告主張：伊於民國108年8月22日於被告官網以新臺幣（下
    同）30,776元購買如附表所示之去回程機票（訂單編號：Z0
    000000000，下稱系爭機票），109年1月30日經濟日報網路
    新聞報導因應疫情德國漢莎航空公司（下稱漢莎航空）即刻
    起至109年2月9日起停飛往來中國大陸之航班，伊於西班牙
    旅遊得知上情，於漢莎航空官網線上申辦取消機票，因回程
    各段機票無法單獨取消，伊不慎誤將附表編號回程1所示機
    票一併取消，經漢莎航空告知取消機票後無法回復，伊僅得
    另行訂購機票。返台後伊屢次請求被告提供系爭機票之代收
    轉付收據（下稱系爭收據），分別載明去程、回程之費用及
    稅金，均遭被告拒絕，以致無法向保險公司申請理賠，復向
    行政院消費者保護會提起申訴，兩造於109年8月10日達成協
    商，被告同意於109年8月17日以前，轉寄漢莎航空對於原告
    退費申請之回復內容，並將系爭收據攜回轉請公司同仁辦理
    。被告未依約如期交付系爭收據，未盡契約之附隨義務，致
    原告於109年3月10日向保險公司提出理賠，遲至110年10月1
    5日始獲得理賠金29,157元，受有共584日以年息百分之五計
    算之利息損失共2,365元，其自得依民法第227條第1項請求
    被告賠償。為此，爰依買賣契約、不完全給付、旅行業管理
    規則第33條第2項等規定提起本訴。並聲明：㈠被告應給付原
    告系爭收據正本乙紙，並分別載明去程、回程之費用及稅金
    等金額；㈡被告應給付原告2,365元。
二、被告則以：伊本即同意給付系爭收據正本，惟無法依原告要
    求分別載明去程、回程之費用及稅金。因原告於官網係以單
    筆訂單購買去回程機票，而非分別以去程、回程各別訂購，
    伊於109年3月23日已將開立之單筆訂單款項30,776元代收轉
    付收據以電子郵件傳送至原告電子信箱，惟原告遲遲不願同
    意前開收據內容，造成無法寄出收據。因原告自行向漢莎航
    空申請退票，並非透過伊公司申請，原告退票時漢莎航空該
    班機並無停飛，依該公司退票公告，原告僅能就稅金部分退
    費，且保險公司僅要求退稅金之收據，並未要求須開立回程
    之收據始得申請理賠，且其事後已開立退稅金之收據交予保
    險公司協助原告取得理賠等語，資為答辯。並聲明：㈠原告
    之訴駁回。㈡如受不利判決，願供擔保請准宣告免為假執行
    。　　
三、本院之判斷：　　
㈠、按旅行業以電腦網路接受旅客線上訂購交易者，應將旅遊契
    約登載於網站；於收受全部或一部價金前，應將其銷售商品
    或服務之限制及確認程序、契約終止或解除及退款事項，向
    旅客據實告知。旅行業受領價金後，應將旅行業代收轉付收
    據憑證交付旅客，旅行業管理規則第33條定有明文。又關於
    旅行業者銷售國際航線機票應開立之憑證部分：㈠旅行業者
    售票與客戶（包括一般旅客及下游旅行業者）時，按應收取
    之票款總額開立旅行業代收轉付收據予客戶（財政部82年3
    月27日台財稅第000000000號函參照）。如營業人係受他人
    委託代收轉付款項，於收取轉付之間無差額，依統一發票使
    用辦法第8條第3項規定，可免開立統一發票，並免列入銷售
    額。　
㈡、原告主張其於108年8月間於被告公司官網以30,776元購買如
    附表所示之去回程機票（訂單編號：Z0000000000，即系爭
    機票），業據其提出機票訂單確認信及所附機票付款成功確
    認書為證，且為被告所不爭執，應堪採信。又被告於109年3
    月23日已將系爭機票之代收轉付收據以電子郵件方式寄送原
    告電子信箱一節，有兩造間電子郵件往來紀錄、旅行業代收
    轉付收據在卷可憑（見本院110年度北小字第1231號卷第89
    、91、93頁），再依原告提出其於109年3月23日寄送被告公
    司之電子郵件（見本院110年度北小字第1231號卷第132頁）
    ，可知原告表明已收到被告寄送之代收轉付收據1份，則被
    告抗辯其已寄送代收轉付收據電子檔，應屬可採。又被告寄
    送之旅行業代收轉付收據，所列訂單編號、機票金額12,801
    元、稅金17,975元，總計付款金額為30,776元，核與機票付
    款成功確認書所載內容，相互一致，可認被告已依財政部前
    開函釋內容，按應收取票款總額開立旅行業代收轉付收據予
    原告。至原告因向保險公司請求理賠之個人需求，要求被告
    於代收轉付收據上特別標明去程、回程分別機票票價、稅金
    ，非但法無明文，且因原告自始即以單筆訂單購買來回程機
    票，航空公司亦未就去程、回程分別計價，原告前揭請求，
    實非有據。　　
㈢、再按因可歸責於債務人之事由，致為不完全給付者，債權人
    得依關於給付遲延或給付不能之規定行使其權利。因不完全
    給付而生前項以外之損害者，債權人並得請求賠償，民法第
    227條定有明文。查原告係於109年3月19日以電子郵件要求
    被告提供購票憑證，被告於109年3月23日即已寄送代收轉付
    收據，已如前述，被告並無違反附隨義務或未依債之本旨為
    給付之情事，且被告否認保險公司有要求原告須提出分列去
    回程費用之收據始得申請理賠，而原告亦於111年3月9日言
    詞辯論期日到庭自陳保險公司理賠並未要求一定要提出載有
    上開內容之收據，自難認被告未依原告要求交付載有去回程
    費用之收據予原告會導致原告遲未能獲得理賠。又依被告所
    提出兩造當時往來之電子郵件內容可知（見本院卷110年度
    北小字第1231號卷第131頁至139頁），被告並未拒絕開立收
    據正本予原告，惟原告當時一再以被告開立之收據內容並未
    依其要求記載去回程費用為由而拒絕被告所欲交付之收據正
    本，則原告遲未能取得收據正本向保險公司申請理賠顯非可
    歸責於被告。是原告既未能舉證被告履約有何可歸責之事由
    ，且其遲遲無法受領理賠金之利息損害，與被告未依其要求
    提出前揭內容之收據有何相當因果關係，則其依不完全給付
    之法律關係請求被告賠償利息損失2,365元，自無理由。
四、綜上，原告依買賣契約、不完全給付、旅行業管理規則第33
    條第2項規定，請求被告給付系爭收據正本乙紙（分別載明
    去程、回程之費用及稅金等金額）；另請求被告給付2,365
    元，均無理由，應予駁回。
五、本件事證已臻明確，兩造其餘攻擊防禦方法及所提證據，核
    與本件判決結果不生影響，爰不再逐一論列。　　
六、訴訟費用負擔之依據：民事訴訟法第78條。
中　　華　　民　　國　　111 　年　　3 　　月　　30　　日
                  臺灣臺北地方法院臺北簡易庭
                              法  官　李宜娟
以上正本係照原本作成。
如不服本判決，應於判決送達後20日內向本庭提出上訴狀。（須
按他造當事人之人數附繕本）。如委任律師提起上訴者，應一併
繳納上訴審裁判費。
中　　華　　民　　國　　111 　年　　3 　　月　　30　　日
　　　　　　　　　　　　　　  書記官　官逸嫻


附表：
編號 日期（民國） 時間 班機 路線 去程  1 109年1月23日 12:35- 16:35 CI104 臺灣桃園國際機場-日本成田國際機場  2 109年1月24日 0:55- 5:20 LH4921 日本羽田機場-德國法蘭克福國際機場  3 109年1月24日 7:10- 9:10 LH1124 德國法蘭克福國際機場-西班牙巴塞隆納機場 回程  1 109年1月31日 12:10- 15:55 LH1177 葡萄牙波多機場-德國法蘭克福國際機場  2 109年1月31日 19:00- 13:10 LH7324 德國法蘭克福國際機場-上海浦東國際機場  3 109年2月1日 19:50- 22:00 CI504 上海浦東國際機場-臺灣桃園國際機場